臺灣桃園地方法院刑事判決　　　　　　　 94年度訴字第129號
公　訴　人　臺灣桃園地方法院檢察署檢察官
被　　　告　乙○○
指定辯護人　本院公設辯護人陳瑞明
上列被告因毒品危害防制條例案件，經檢察官提起公訴（93年度
偵緝字第796 號），及移送併案審理（94年毒偵字第3006號、第
4001號、第5023號、臺灣臺中地方法院檢察署94年毒偵字第2583
號及臺灣板橋地方法院檢察署94年毒偵字第2034號），本院判決
如下：
    主  文
乙○○意圖為自己不法之所有，而侵占自己持有他人之物，處有
期徒刑陸月；又連續轉讓第二級毒品，處有期徒刑捌月，轉讓第
二級毒品所得新臺幣壹仟伍佰元沒收之，如全部或一部不能沒收
時，以其財產抵償之；又連續施用第一級毒品，處有期徒刑拾月
，扣案如附表編號一(一)(1)、編號二、編號三(一)、編號四(一)、編號
五(一)、編號六(一)所示之第一級毒品海洛因沒收銷燬之，如附表編
號一(一)(2)、編號三(二)、編號四(二)、編號五(二)、編號六(二)所示之物
品，均沒收；又連續施用第二級毒品，處有期徒刑陸月，扣案如
附表編號一(二)(1)所示之第二級毒品安非他命沒收銷燬之，如附表
編號一(二)(2)所示之物品均沒收。應執行有期徒刑貳年月。轉讓
第二級毒品所得新臺幣壹仟伍佰元沒收之，如全部或一部不能沒
收時，以其財產抵償之；扣案如附表編號一(一)(1)、編號二、編號
三(一)、編號四(一)、編號五(一)、編號六(一)、編號一(二)(1)所示之第一
級毒品海洛因及第二級毒品安非他命，均沒收銷燬之；扣案如附
表編號一(一)(2)、編號三(二)、編號四(二)、編號五(二)、編號六(二)、編
號一(二)(2)所示物品，均沒收。
    事  實
一、乙○○所為之犯罪事實如下：
    (一)乙○○於民國93年2 月28日17時許，在丙○○位於桃園縣
      大園鄉北港村14鄰4 之2 號住處，向丙○○借用其所有車
      牌號碼：ER—6519號自小客車1 部。二人言明同日20時許
      ，即應將車輛返還。詎乙○○於借得上開車輛後，並未依
      約還車，竟意圖為自己不法之所有，易持有為所有之意思
      ，將該車輛侵占入己。嗣於93年2 月20日，經丙○○當面
      向乙○○追討車輛，惟仍拒不歸還。
    (二)乙○○與甲○○係朋友關係，乙○○明知安非他命為毒品
      危害防制條例第2 條第2 項第2 款所列之第二級毒品，不
      得非法持有及轉讓，竟基於轉讓第二級毒品安非他命概括
      犯意，於93年8 月間起至93年9 月間止，在其位於桃園縣
      大園鄉埔心村6 鄰埔心99之17號住處，連續以相同於其販
      入價格即新臺幣（下同）500 元之代價轉讓第二級毒品安
      非他命3 次予甲○○施用（施用部分已經本院另案審結）
      ，合計轉讓毒品所得1,500 元。
    (三)乙○○前曾於89年間毒品案件，經臺灣臺中地方法院依聲
      請於89年11月2 日，以89年度毒聲字第6369號裁定送臺灣
      臺東看守所附設觀察勒戒處所執行觀察、勒戒後，認無繼
      續施用傾向，於90年8 月29日執行觀察、勒戒完畢出所，
      並經臺灣臺東地方法院檢察署檢察官於90年8 月29日，以
      90年度毒偵字第257 號為不起訴處分在案。詎乙○○猶未
      戒除毒癮，於前次觀察、勒戒執行完畢後5 年內，復基於
      概括犯意，於93年10月間起至94年4 月22日某時止，在臺
      北縣土城地區、臺中市○區○○街二段47號處所及桃園縣
      大園鄉埔心村6 鄰埔心99之17號住處等地，連續非法施用
      第一級毒品海洛因多次；又另行起意，基於概括犯意，於
      同一期間，在同一處所，連續非法施用第二級毒品安非他
      命多次。嗣分別於如附表所示時間、地點為警查獲，並扣
      得如附表所示之物品。
    嗣於93年10月9 日11時2 分許，經警員在桃園縣桃園市○○
    路135 號前查獲甲○○涉犯他案，並經甲○○於同年月日12
    時50分許，帶同警員至桃園縣大園鄉埔心村6 鄰埔心99之17
    號處所查獲乙○○。
二、案經桃園縣政府警察局大園分局、桃園分局報請臺灣桃園地
    方法院檢察署檢察官偵查起訴及移送併案審理。
    理  由
壹、茲就事實欄各項分述如下：
一、犯罪事實欄(一)部分：
    此部分犯罪事實，業據被告乙○○於本院審理時坦承不諱（
    見本院94年10月27日審判筆錄），核與被害人丙○○於警詢
    及偵查中指述情節相符合（93年偵字第8872號偵查卷第5 頁
    、第15頁以下），並有車籍作業系統—查詢認可資料1 份在
    卷可稽（93年偵字第8872號偵查卷第6 頁），足徵被告前開
    自白與事實相符合，應堪採信。
二、犯罪事實欄(二)部分：
    訊據被告矢口否認有轉讓第二級毒品安非他命犯行，辯稱：
    是甲○○到伊家中看見桌上有安非他命，即自行拿取施用，
    伊並無交付安非他命給甲○○，更無收取金錢云云。經查：
  (一)被告確實有於上開犯罪事實欄(二)所示時間、地點將第二級毒
    品安非他命出售予證人甲○○多次等情，已經證人甲○○於
    警詢及偵查中證述明確，其於警詢中證稱：伊向被告購買過
    安非他命3 、4 次。期間是在93年8 月、9 月間，每次交易
    地點皆在乙○○位於桃園縣大園鄉埔心村6 鄰埔心99之17號
    家中，乙○○是以安非他命每1 小包500 元或1,000 元不等
    之價格賣給伊等語（見93年度偵字第16795 號偵查卷第10
    頁）；於偵查中再證稱：93年8 月至9 月間有向乙○○買過
    安非他命3 、4 次等語（見93年度偵字第16795 號偵查卷第
    41頁），且核與證人即查獲本案警員陳汎文於本院審理中證
    稱：查獲甲○○涉犯竊盜案件時，因發現甲○○有毒品前科
    ，所以才詢問有關毒品來源，甲○○有說是向乙○○買的等
    語（見本院94年11月10日審判筆錄）、證人即查獲本案警員
    林士權於本院審理中證稱：查獲甲○○涉犯竊盜案件時，因
    甲○○說偷竊所得都被乙○○拿走，甲○○就帶同伊等警員
    至乙○○家中後，發現該處有毒品，伊詢問甲○○之前施用
    毒品來源，甲○○就說是向乙○○購買的等語相符合（見本
    院94年11月10日審判筆錄），足見證人甲○○確實曾多次向
    被告買受安非他命毒品之事，應屬實情。
  (二)雖證人甲○○於本院審理中翻異前詞改稱：是去被告家時，
    被告有安非他命，二人才一起吸食安非他命，並沒有向被告
    購買安非他命，且伊是因為與被告二人一同行竊，所竊得之
    贓物，被告卻分得大部分，後來警查獲涉犯竊盜案件時，警
    察又說這樣豈不是被被告「ㄠ」划不來，伊才想報復被告，
    才會在警訊及偵查中陳稱有向被告購買安非他命云云。然依
    證人陳汎文於本院審理中再證稱：在製作筆錄過程中並未見
    證人甲○○對被告有怨懟或不滿等語（見94年11月10日審判
    筆錄）；證人林士權於本院審理時證稱：偵辦證人甲○○涉
    犯竊盜案件期間，伊不曾對證人說過贓物分得少，不會對被
    告心生不滿之類的話，也沒有聽到陳汎文有這麼說等語（見
    94年11月10日審判筆錄），顯然均與證人甲○○所述情節，
    並不相同，且徵諸安非他命價格昂貴，被告又需花費代價始
    能取得，其當無可能免費提供證人甲○○施用之理，再參以
    證人甲○○於案發時所為之供述，通常較少受干預及權衡利
    害得失，所言應較可採信，況本院非但查無證據證明證人甲○○於警訊及偵查中所為供述係屬虛偽，反足證明其事後更
    易之詞，與事實不符，自無逕信其翻異之詞之理。是證人甲○○於本院審理時所為之陳述，應係避重就輕之詞，殊難採
    信。
  (三)按所謂販賣毒品，雖不以事後是否果有得利為要件，但仍須
    以營利之意思，而有販入或賣出之行為，方足構成，倘始終
    無營利之意思，縱以購入原價或低於原價有償讓與他人，僅
    屬轉讓範疇，自難謂為販賣行為（最高法院84年度臺上字第
    6169號判決可資參照）。查，本件被告雖確曾多次出售第二
    級毒品安非他命予證人甲○○並取得價款之事實，如前所述
    ，然依前揭說明，尚難遽以推論被告即有販賣第二級毒品安
    非他命營利之意思，實需再佐以其他事證綜合判斷之。而依
    證人甲○○於本院審理中證稱：伊乾姐為被告之女友，伊與
    被告非常熟識，並曾到被告家中住過一段時間等語（見本院
    94年10月27日審判筆錄），參以被告與證人甲○○二人均坦
    認一同前往桃園縣桃園市○○路48巷10號超商行竊為警查獲
    之事（見93年度偵字第16795 號偵查卷7 頁、第32頁），此
    亦經證人陳汎文及林士權於本院審理中證述明確在卷（本院
    94 年11 月10日審判筆錄），並有搜索扣押筆錄1 份在卷可
    稽（見93年度偵字第16795 號偵查卷第15頁以下），顯見被
    告與證人甲○○間情誼特殊、關係非淺，被告以其購入第二
    級毒品安非他命原價轉讓予證人甲○○施用而無賺取價差，
    亦與常情不相違背。況遍查卷證資料，並無他人出面指證被
    告確有販賣第二級毒品安非他命以營利，及被告於如犯罪事
    實欄(三)所示多次因施用毒品犯行為警查獲時，僅其中一次查
    獲第二級毒品安非他命殘渣（量微無法析離秤重）塑膠袋4
    個（詳見附表所示），而無查扣任何第二級毒品安非他命，
    苟若被告確有公訴人所指稱從事販賣第二級毒品安非他命之
    行為，當無可能多次為警查獲被告之際，均未查獲相關供以
    販賣之第二級毒品安非他命之理，是被告應無販賣第二級毒
    品以圖利之行為甚明。此外，復查無其他任何證據足資證明
    被告係基於營利之目的而販入第二級毒品安非他命或有低買
    高賣之情，則其前揭多次以原價轉讓第二級毒品安非他命予
    證人甲○○之行為僅能論以毒品危害防制條例第8 條第2 項
    之轉讓第二級毒品罪。再者，證人甲○○於前揭警訊及偵查
    中證稱：係以每次500 元或1,000 元不等價格購買安非他命
    3 、4 次等語，對於被告原價轉讓第二級安非他命之價格、
    次數，均不甚確定，本院依罪疑唯輕原則，認被告以原價轉
    讓安非他命予證人甲○○3 次，每次500 元，合計轉讓毒品
    所得1,500 元。
  (四)綜上，被告所辯不足採信，此部分犯行事證明確，應依法論
    科。
三、犯罪事實欄(三)部分：
    此部分犯罪事實，業據被告於本院行準備程序及審理時坦承
    不諱（見本院94年9 月21日準備程序筆錄、94年11月10日審
    判筆錄），且被告先後為警查獲時所採尿液經送檢驗結果，
    均呈嗎啡、安非他命陽性反應，有昭信科技顧問股份有限公
    司濫用藥物陽性檢體檢驗報告1 份（93年毒偵字第4382號偵
    查卷第48頁）、臺北榮民總醫院臨床毒物科濫用藥物檢驗報
    告1 份（本院卷附26頁）、臺灣尖端先進生技醫藥股份有限
    公司濫用藥物檢驗報告2 份（94年毒偵字第4001號偵查卷第
    32 頁 、本院卷附58頁、第59頁）、臺灣檢驗科技股份有限
    公司濫用藥物尿液檢驗報告1 份（臺灣板橋地方法院檢察署
    94 年 毒偵字第2034號偵查卷第42頁）及中山醫學大學附設
    醫院藥物濫用檢測中心檢驗報告1 份（臺灣臺中地方法院檢
    察署94年毒偵字第2583號偵查卷第37頁）在卷可稽。另扣案
    之白粉經分別送鑑驗結果，確俱含有海洛因成分，此有法務
    部調查局鑑定通知書4 份（93年毒偵字第4382號偵查卷第46
    頁、93年毒偵字第5023號偵查卷第28頁、臺灣板橋地方法院
    檢察署93年毒偵字第2034號第39頁、本院卷第48頁）存卷可
    憑，此外，並有卷附照片（見93年度偵字第16795 號偵查卷
    第19頁以下）及如附表所示物品扣案可資佐證，足徵被告前
    開施用毒品之自白與事實相符，堪予採信。按施用毒品案件
    而曾觀察、勒戒或強制戒治執行完畢釋放後，五年以內再犯
    毒品危害防制條例第10條之施用毒品罪行者，即應依法追訴
    進入刑事訴訟程序審理，此觀毒品危害防制條例第23條第2
    項規定甚明。經查被告前有如犯罪事實欄(三)所述之施用毒品
    犯行，有臺灣高等法院被告前案紀錄表、法務部全國檢察官
    線上查詢刑案人犯在監所最新資料報表及臺灣桃園地方法院
    檢察署檢察官90年度毒偵字第257 號不起訴處分書等在卷可
    憑，是被告係於曾受觀察、勒戒執行完畢釋放後，五年內再
    犯毒品危害防制條例第10條之罪，應依法論科。
貳、按海洛因及安非他命分別係毒品危害防制條例第2 條第2 項
    第1 款、第2 款所規範之第一級、第二級毒品。核被告於如
    犯罪事實欄(一)所為係犯刑法第335 條第1 項之侵占罪；於如
    犯罪事實欄(二)所為係犯毒品危害防制條例第8 條第2 項之轉
    讓第二級毒品罪。其持有第二級毒品安非他命之低度行為，
    已為轉讓之高度行為所吸收，不另論罪。公訴人認涉有毒品
    危害防制條例第4 條第2 項之販賣第二級毒品罪嫌，尚有未
    洽，起訴法條應予變更。又被告轉讓第二級毒品安非他命之
    數量，並無證據可資證明已超過行政院依毒品危害防制條例
    第8 條第6 項頒訂之「轉讓持有毒品加重其刑之數量標準」
    第2 條第2 項規定之淨重10公克之數量，依罪疑惟輕，應從
    被告有利認定，認為本件被告所轉讓之第二級毒品之數量，
    未達該加重處刑標準，而不再予以加重，併此敘明；於如犯
    罪事實欄(三)所為係犯毒品危害防制條例第10條第1 項、第2
    項之施用第一級、第二級毒品罪。其施用第一級毒品海洛因
    及第二級毒品安非他命前後持有第一級、第二級毒品之低度
    行為，為施用之高度行為所吸收，不另論罪。又被告於如犯
    罪事實欄(二)、(三)所示先後多次轉讓第二級毒品安非他命、施
    用第一級毒品海洛因、第二級毒品安非他命之行為，時間緊
    接、犯罪構成要件相同，顯均係基於概括犯意為之，應各依
    刑法第56條連續犯之規定以一罪論。被告所犯上開侵占罪、
    轉讓第二級毒品罪、施用第一級、第二級毒品罪，犯意個別
    ，罪名不同，應分論併罰。再者，被告於如犯罪事實欄(三)所
    示係自93年10月間起至94年4 月22日某時止，連續多次施用
    第一級毒品海洛因、第二級毒品安非他命之行為，已如前述
    ，公訴人僅謂被告於93年10月9 日15時許為警採尿回溯26小
    時及96小時內某一時點各施用第一級毒品海洛因、第二級毒
    品安非他命1 次等情，尚有誤會，雖其餘犯行未據公訴人起
    訴（即併案部分），惟本院認與起訴部分有連續犯之裁判上
    一罪關係，為起訴效力所及，本院自得審酌。爰審酌被告素
    行、其長期侵占本案車輛，拒不返還，亦未賠償被害人丙○○財產損失，又除己身施用毒品外，更提供毒品予他人，助
    長施用毒品行為更形猖獗，所為均屬可議，惟念及被告於本
    件犯罪後尚能坦承部分犯行等一切情狀，分別量處如主文所
    示之刑，並定其應執行刑。
、至犯罪事實欄(二)中關於轉讓第二級毒品安非他命所得1,500
    元，應依毒品危害防制條例第19條第1 項規定予以宣告沒收
    ；犯罪事實欄(三)中關於扣案如附表編號一(一)(1)、編號二、編
    號四(一)、編號六(一)所示之海洛因共計4 包係屬毒品危害防制
    條例第2 條所定之第一級毒品，不問屬被告與否，爰依毒品
    危害防制條例條例第18條第1 項之規定，諭知沒收銷燬之。
    如附表編號一(一)(1)、編號一(二)(1)、編號三(一)、編號四(一)、編
    號五(一)所示含第一級毒品海洛因殘渣塑膠袋、注射針筒及含
    第二級毒品安非他命殘渣塑膠袋，因內所含之海洛因或安非
    他命殘渣量微而無法秤重而無從與該等物品分離，均應視同
    毒品一併沒收並銷燬之。又如附表編號一(一)(2)、表編號一(二)
    (2)、編號三(二)、編號四(二)、編號五(二)、編號六(二)所示之物品
    ，均為被告所有且係供施用第一級、第二級毒品用之物等情
    ，已經被告陳明在卷（見本院94年11月10日審判筆錄），自
    應依刑法第38條第1 項第2 款規定宣告沒收。
據上論斷，應依刑事訴訟法第299 條第1 項前段、第300 條、毒
品危害防制條例第8 條第2 項、第10條第1 項、第2 項、第18條
第1 項前段、第19條第1 項，刑法第11條、第56條、第335 條第
1項 、第51條第5 款、第38條第1 項第2 款，罰金罰鍰提高標準
條例第1 條前段，判決如主文。
本案經檢察官何嘉仁到庭執行職務
中    華    民      國    94    年    11     月   24   日
                             臺灣桃園地方法院刑事第七法庭
                                 審判長法  官  孫惠琳
                                       法  官  劉為丕
                                       法  官  賴淑美
以上正本證明與原本無異。
如不服本判決，應於判決送達後10日內向本院提出上訴狀 (應附
繕本)， 上訴於臺灣高等法院。
                                       書記官  陳育君
中    華    民      國    94    年   11    月    24     日
附錄：本案論罪科刑法條全文：
中華民國刑法第335條
(普通侵占罪)
意圖為自己或第三人不法之所有，而侵占自己持有他人之物者，
處五年以下有期徒刑、拘役或科或併科一千元以下罰金。
前項之未遂犯罰之。
毒品危害防制條例第8條
轉讓第一級毒品者，處1 年以上7 年以下有期徒刑，得併科新臺
幣1 百萬元以下罰金。
轉讓第二級毒品者，處6 月以上5 年以下有期徒刑，得併科新臺
幣70萬元以下罰金。
轉讓第三級毒品者，處3 年以下有期徒刑，得併科新臺幣30萬元
以下罰金。
轉讓第四級毒品者，處1 年以下有期徒刑，得併科新臺幣10萬元
以下罰金。
前四項之未遂犯罰之。
轉讓毒品達一定數量者，加重其刑至二分之一，其標準由行政院
定之。
毒品危害防制條例第10條
施用第一級毒品者，處6 月以上5年 以下有期徒刑。
施用第二級毒品者，處 3 年以下有期徒刑。
附表：
  ┌──┬───────────┬────────────┐
  │編號│查獲時間、地點及經過  │扣    案    物     品   │
  ├──┼───────────┼────────────┤
  │ 一 │於93年10月9 日11時2分 │當場扣得：              │
  │    │許，經警員在桃園縣桃園│(一)                      │
  │    │市○○路135 號前，查獲│(1)第一級毒品海洛因壹包（│
  │    │甲○○涉犯他案件，並經│  量微無法析離秤重，空包│
  │    │甲○○於同日12時50分許│  裝重零點貳公克）、含│
  │    │，帶同警員至乙○○位於│  第一級毒品海洛因殘渣（│
  │    │桃園縣大園鄉埔心村6 鄰│  量微無法析離秤重）之塑│
  │    │99 之17 號住處2 樓而查│  膠袋捌個及注射針筒支│
  │    │獲。                  │  。                    │
  │    │                      │(2)乙○○所有且供施第一級│
  │    │                      │  毒品海洛因用之注射針筒│
  │    │                      │  拾支及注射液貳瓶。  │
  │    │                      │(二)                      │
  │    │                      │(1)含第二級毒品安非他命殘│
  │    │                      │  渣（量微無法析離秤重）│
  │    │                      │  塑膠袋肆個。          │
  │    │                      │(2)乙○○所有且供施用第二│
  │    │                      │  級毒品安非他命用之吸食│
  │    │                      │  器組及吸管肆支。    │
  │    │                      │                        │
  ├──┼───────────┼────────────┤
  │ 二 │於93年11月22日9時40分 │當場扣得第一級毒品海洛因│
  │    │許，在桃園縣桃園市三民│壹包（驗餘淨重零點貳貳公│
  │    │路三段100 號前，經警員│克）。                  │
  │    │見乙○○形跡可疑向其盤│                        │
  │    │查而查獲。            │                        │
  ├──┼───────────┼────────────┤
  │ 三 │於94年1月15日17時10分 │當場扣得：              │
  │    │許，警員前往乙○○位於│(一)含第一級毒品海洛因殘渣│
  │    │桃園縣大園鄉埔心村6 鄰│ （量微無法析離秤重）塑 │
  │    │埔心99之17號處所，並經│  膠袋個。            │
  │    │乙○○同意進入該住處後│(二)乙○○所有且供施用第一│
  │    │，發現右開物品而查知。│  級毒品海洛因用之注射針│
  │    │                      │  筒肆支。              │
  ├──┼───────────┼────────────┤
  │ 四 │於94年4月3日20時20分許│當場扣得：              │
  │    │，在臺北縣板橋市南雅南│(一)第一級毒品海洛因壹包（│
  │    │路二段136號餐廳之廁所 │  驗餘淨重零點零伍公克）│
  │    │內，為警員查獲。      │  及含第一級毒品海洛因殘│
  │    │                      │  渣（量微無法析離秤重）│
  │    │                      │  注射針筒壹支。        │
  │    │                      │(二)乙○○所有且供施用第一│
  │    │                      │  級毒品海洛因用之止血帶│
  │    │                      │  壹條。                │
  ├──┼───────────┼────────────┤
  │ 五 │於94年4 月16日9 時30分│當場扣得：              │
  │    │許，乙○○搭乘友人所駕│(一)含第一級毒品海洛因殘渣│
  │    │駛車輛，行經臺北市松山│  （量微無法析離秤重）塑│
  │    │區○○路118 號前，經警│  膠袋壹個。            │
  │    │員攔車盤查而查獲。    │(二)乙○○所有且供施用第一│
  │    │                      │  級毒品海洛因用之注射針│
  │    │                      │  筒壹支。              │
  ├──┼───────────┼────────────┤
  │ 六 │乙○○因另涉嫌槍砲彈藥│當場扣得                │
  │    │刀械管制條例案件，經警│(一)第一級毒品海洛因壹包（│
  │    │員持搜索票，於94年4 月│  驗餘淨重玖點伍貳公克  │
  │    │22日22時許，前往乙○○│  ）。                  │
  │    │位於臺中市○區○○街二│(二)乙○○所有且供施用第一│
  │    │段47號2 樓處所執行搜索│  級毒品海洛因用之磅秤壹│
  │    │時，發現右開物品而查知│  個及分裝袋壹包。      │
  │    │。                    │                        │
  └──┴───────────┴────────────┘
